【裁判字號】    98,簡上,328
【裁判日期】    981020
【裁判案由】    詐欺
【裁判全文】
臺灣臺北地方法院刑事判決             98年度簡上字第328號
上  訴  人  臺灣臺北地方法院檢察署檢察官
被      告  乙○○
上列上訴人因被告詐欺案件，不服本院中華民國98年7 月16日98
年度簡字第2747號刑事簡易判決（聲請簡易判決處刑案號：臺灣
臺北地方法院檢察署98年度偵字第12360 號），提起上訴，並經
檢察官移送併案審理（臺灣臺北地方法院檢察署98年度偵字第14
493 號），本院判決如下：
    主  文
原判決撤銷。
乙○○幫助共同意圖為自己不法之所有，以詐術使人將本人之物
交付，處有期徒刑月，如易科罰金，以新臺幣壹仟元折算壹日
。緩刑貳年。
    事  實
一、乙○○預見提供金融機構帳戶之存摺、金融卡及密碼予他人
    使用，可使他人利用作為詐欺取財犯罪工具，並藉以逃避偵
    查機關追查，仍不違其本意而基於幫助他人詐欺取財之不確
    定故意，於民國98年3 月中旬，在臺北車站東側門口，將其
    於國泰世華商業銀行敦南分行（下稱國泰世華銀行）所申設
    帳號為000000000000號帳戶之晶片金融卡及密碼交予自稱為
    「張先生」之真實姓名年籍不詳成年男子。嗣該人取得前揭
    晶片金融卡及密碼，即與其所屬詐騙集團成員意圖為自己不
    法之所有之犯意聯絡，共同為下列行為：
（一）於98年3 月26日晚上7 時30分許，由詐騙集團成員撥打甲○○電話，佯稱為東森購物人員，表示甲○○付款方式設
      定有誤須至提款機前操作取消，俟由另一名詐騙集團成員
      佯稱為臺灣土地銀行行員為警告通知，使甲○○因而陷於
      錯誤而依指示至提款機前操作匯款新臺幣（下同）29,989
      元至前揭帳戶，旋為詐騙集團成員提領一空。嗣經甲○○
      發覺有異乃報警處理，而循線查悉上情。
（二）於98年3 月26日晚上7 時50分許，丙○○接獲詐騙集團成
      員電話聯繫，佯稱為東森購物人員，表示因作業問題將使
      丙○○受重複扣款，再由另一名詐騙集團成員電話聯繫，
      佯稱為中國信託人員，表示須至提款機前操作取消扣款，
      致丙○○陷於錯誤，而依指示至臺北縣永和市○○路○ 段
      249 號前郵局提款機操作匯款29,988元至前揭帳戶，旋為
      詐騙集團成員提領一空。嗣經丙○○發覺有異乃報警處理
      ，而循線查悉上情。
二、案經甲○○及丙○○分別訴由臺北市政府警察局大安分局報
    請臺灣臺北地方法院檢察署檢察官偵查聲請簡易判決處刑及
    移請併案審理。
    理  由
一、按被告以外之人於審判外之言詞或書面陳述，除法律有規定
    者外，不得作為證據，刑事訴訟法第159 條第1 項固定有明
    文。惟被告以外之人於審判外之陳述，雖不符同法第159 條
    之1 至之4 之規定，而經當事人於審判程序同意作為證據，
    法院審酌該言詞陳述或書面陳述作成時之情況，認為適當者
    ，亦得為證據；又當事人、代理人或辯護人於法院調查證據
    時，知有第159 條第1 項不得為證據之情形，而未於言詞辯
    論終結前聲明異議者，視為有前項之同意，同法第159 條之
    5 亦有明文。查下述被告以外之人於審判外之陳述而具有傳
    聞證據之性質者，當事人於本院審理時對證據能力均不爭執
    （見本院卷第20頁反面），本院審酌此等證據資料製作時之
    情況，尚查無違法不當及證明力明顯過低之瑕疵，亦認為以
    之作為證據應屬適當，爰逕依刑事訴訟法第159 條之5 規定
    ，認均例外有證據能力。
二、上揭事實業據被告乙○○於本院審理時坦承不諱，並經被害
    人甲○○、丙○○於警詢時指訴遭人詐欺過程綦詳，且有國
    泰世華商業銀行敦南分行98年4 月9 日國世敦南字第098000
    0060號函暨附件開戶基本資料與交易明細表各1 份附卷可稽
    本案事證明確，被告犯行洵堪認定，應依法論科。
三、被告交付前揭帳戶供詐騙集團成員遂行詐欺取財犯罪，乃基
    於幫助他人之犯意，參與實施犯罪構成要件以外之行為，核
    其所為，係犯刑法第339 條第1 項、第30條第1 項之幫助詐
    欺取財罪，爰依刑法第30條第2 項之規定，減輕其刑。又本
    案之被害人均接獲詐騙集團成員2 人之電話聯繫，堪認本案
    係由2 人以上所組成之詐騙集團分別詐欺被害人，彼此有犯
    意聯絡，行為分擔，為詐欺罪之共同正犯。被告以一交付帳
    戶之晶片金融卡及密碼行為，幫助他人詐欺被害人甲○○、
    丙○○，係以一行為而觸犯數罪名，為想像競合犯，應依刑
    法第55條前段規定，從一情節較重之幫助詐欺被害人甲○○
    部分處斷。檢察官雖未就被告提供其上開帳戶幫助詐騙被害
    人丙○○部分起訴，惟被告所為此部分犯行業經檢察官移送
    併辦，且與本案檢察官聲請簡易判決處刑部分具有想像競合
    犯之裁判上一罪關係，業如前述，為起訴效力所及，本院自
    得併予審理，附此敘明。
四、原審判決以被告罪證明確而予論罪科刑，固非無見。惟查，
    被告提供前揭帳戶幫助詐騙集團詐欺被害人丙○○部分犯行
    ，業如前述，為原聲請簡易判決處刑效力所及，原審未及就
    此一併審理，尚有疏漏，原判決既有上揭可議之處，自屬無
    可維持，檢察官提起上訴，為有理由，應由本院將原判決撤
    銷改判。
五、爰審酌被告提供帳戶供詐欺集團使用，侵害他人法益，影響
    交易秩序，助長犯罪風氣，並造成被害人追償無門，行為不
    當，復參酌被告之前科素行、犯罪手段、犯後態度、所生之
    危害及犯後坦承犯行，賠償被害人損害等一切情狀，量處如
    主文所示之刑，並諭知易科罰金之折算標準，以資儆懲。又
    被告未曾因故意犯罪受有期徒刑以上刑之宣告，有臺灣高等
    法院被告全國前案紀錄表1 紙在卷可查，其因一時失慮致罹
    刑典，經此偵審及刑之宣告後，應能知所警惕而無再犯之虞
    ，本院認其所受刑之宣告以暫不執行為適當，併宣告緩刑2
    年，用啟自新。
據上論斷，應依刑事訴訟法第455 之1 第1 項、第3 項、第369
條第1 項前段、第364 條、第299 條第1 項前段、刑法第30條、
第339 條第1 項、第55條、第41條第1 項前段、第74條第1 項第
1 款，刑法施行法第1 條之1 ，判決如主文。
本案經檢察官葉惠燕到庭執行職務
中    華    民    國    98    年    10    月    20    日
                  刑事第七庭審判長法  官  林庚棟
                                  法  官  林欣苑
                                  法  官  林勇如
上正本證明與原本無異。
不得上訴。
                                  書記官  葉潔如
中    華    民    國    98    年    10    月    20    日
附錄本案論罪科刑法條：
刑法第339 條
意圖為自己或第三人不法之所有，以詐術使人將本人或第三人之
物交付者，處5 年以下有期徒刑、拘役或科或併科1 千元以下罰
金。
以前項方法得財產上不法之利益或使第三人得之者，亦同。
前2 項之未遂犯罰之。


司法院資訊處製作；財團法人民間司法改革基金會備份。
